臺灣板橋地方法院刑事判決　　　　　　　100年度訴字第111號
公　訴　人　臺灣板橋地方法院檢察署檢察官
被　　　告　劉得福
選任辯護人　林彥苹律師（扶助律師）
上列被告因家暴殺人未遂案件，經檢察官提起公訴（99年度偵字
第28095 號），本院判決如下：
    主  文
劉得福以加害生命之事，恐嚇他人致生危害於安全，處有期徒刑
捌月。
    事  實
一、劉得福係劉志明之兄長，2 人間具有家庭暴力防治法第3 條
    第4 款之家庭成員關係。茲其2 人於民國99年9 月19日21時
    許，在劉得福位於新北市○○區○○路184 號之住處客廳，
    因母親過世之奠儀分配問題發生爭執，劉得福憤而基於恐嚇
    之犯意，至廚房取出其所有之菜刀1 支，再返回客廳，於客
    廳與廚房間通道之拱門下方，將該支菜刀高舉並向劉志明恫
    稱：「我今天一定要讓你死」之語，以此加害生命之事恐嚇
    劉志明，劉志明隨即跑出前開住處客廳，並隨手拾起路邊之
    酒瓶，站立於前開住處外之騎樓，朝劉得福高舉該支酒瓶，
    劉得福見狀隨即承前恐嚇之單一犯意，持刀揮舞並朝劉志明
    方向前進而步行至客廳中央，復以此加害生命之事恐嚇劉志
    明，劉志明因而心生畏懼而致生危害於安全，即將手中酒瓶
    丟擲於地下，以後退方式向馬路退去，不慎遭經過該處而準
    備停等該處路口紅燈之不詳車號之自用小客車碰撞，因而受
    有左前臂挫傷6 公分之傷害，劉志明隨即以其行動電話報警
    處理，劉得福見劉志明撥打電話報警，隨即將所持之菜刀丟
    棄而滅失，嗣經警員到場處理，始查悉上情。
二、案經劉志明訴由新北市政府警察局三重分局移送臺灣板橋地
    方法院檢察署檢察官偵查起訴。
    理  由
壹、證據能力：
一、證人即告訴人劉志明於警詢時之陳述：
    被告劉得福之辯護人辯稱：告訴人於警詢時所為之陳述，為
    被告以外之人於審判外之陳述，且未經被告交互詰問，應無
    證據能能力等語。而按被告以外之人於審判外之言詞或書面
    陳述，除法律有規定者外，不得作為證據，刑事訴訟法第15
    9 條第1 項固定有明文。惟被告以外之人於檢察事務官、司
    法警察官或司法警察調查中所為之陳述，與審判中不符時，
    其先前之陳述具有較可信之特別情況，且為證明犯罪事實有
    否所必要者，亦得為證據，亦為同法第15 9條之2 所規定。
    且所稱「有較可信之特別情況」，即指相對之可信而言，亦
    即被告以外之人先前陳述之背景具有特別情況，而使其較審
    判中之陳述為可信時，例外賦予證據能力；然判斷是否有相
    對可信之特別情況，純屬證據能力之審查，無關證據力之衡
    量，有無相對可信之特別情況，應就偵查或調查筆錄製作之
    背景、原因、過程等客觀事實加以觀察（最高法院94年度臺
    上字第5709號判決意旨可參）。查證人即告訴人經本院傳喚
    到庭行交互詰問，且其等並未證稱於警詢時有以強暴、脅迫
    、利誘、詐欺、疲勞訊問、違法羈押或其他不正之方法而取
    供，足認其於警詢時之陳述，並未遭不法取供，而其於警詢
    時所為之陳述，亦有部分核與本院審理時所證之情節不符，
    然其於警詢時證述之情節，核與其他在場目擊之證人所為證
    述較為相符，是證人即告訴人於警詢時所為與本院審理時不
    符之陳述，顯具有較可信之情狀，且為證明本案犯罪事實存
    否所必要者，依上開說明，自得為證據。是辯護人上開所辯
    ，顯有誤會，不足採信。
二、證人劉春木於警詢時之陳述：
    按被告以外之人於審判外之言詞或書面陳述，除法律有規定
    者外，不得作為證據，刑事訴訟法第159 條定有明文。查證
    人劉春木警詢時之陳述，係被告以外之人於審判外之陳述，
    且查無符合刑事訴訟法第159 條之1 至第159 之5 所規定之
    例外情形，況本院就本件犯罪事實之認定，並未引用證人劉
    春木於警詢時之陳述，而被告之辯護人既就證人劉春木於警
    詢時所為之陳述，認係被告以外之人於審判外之陳述，應無
    證據能力，是就此部分，應認上開證人於警詢時所為之陳述
    ，無證據能力。
三、證人即告訴人、劉秀滿、劉昆明、劉秀麗於偵查中之陳述：
    按檢察官職司追訴犯罪，就審判程序之訴訟構造言，檢察官
    係屬與被告相對立之當事人一方，偵查中對被告以外之人所
    為之偵查筆錄，或被告以外之人向檢察官所提之書面陳述，
    性質上均屬傳聞證據。自理論上言，如未予被告反對詰問、
    適當辯解之機會，一律准其為證據，似有違當事人進行主義
    之精神，對被告之防禦權亦有所妨礙；然而現階段刑事訴訟
    法規定檢察官代表國家偵查犯罪、實施公訴，必須對於被告
    之犯罪事實負舉證之責，依法其有訊問被告、證人及鑑定人
    之權，證人、鑑定人且須具結，而實務運作時，偵查中檢察
    官向被告以外之人所取得之陳述，原則上均能遵守法律規定
    ，不致違法取供，其可信性極高，為兼顧理論與實務，乃於
    修正刑事訴訟法時，增列第159 條之1 第2 項，明定被告以
    外之人（含被害人、證人等）於偵查中向檢察官所為陳述，
    除顯有不可信之情況者外，得為證據，並於92年9 月1 日施
    行（最高法院94年度臺上字第7416號判決意旨參照）。又所
    謂「顯有不可信性」，係指陳述是否出於供述者之真意、有
    無違法取供情事之信用性而言，故應就偵查或調查筆錄製作
    之原因、過程及其功能等加以觀察其信用性，據以判斷該傳
    聞證據是否有顯不可信或有特別可信之情況而例外具有證據
    能力，並非對其陳述內容之證明力如何加以論斷，二者之層
    次有別，不容混淆（最高法院94年度臺上字第629 號判決要
    旨可參）。查證人即告訴人、劉秀滿、劉昆明、劉秀麗於偵
    查中向檢察官所為之陳述，均依法具結在卷，有其訊問筆錄
    及結文在卷可按，且佐以證人即告訴人、劉秀滿等2 人於本
    院審理時已經傳喚到庭，經檢察官及辯護人進行交互詰問，
    足資保證被告之反對詰問權，況告訴人及劉秀滿等2 人於本
    院審理時，亦未證述其於偵查中之陳述，有何非出於自由意
    願而為陳述或遭違法取供之情形，再者，告訴人係立於被害
    人之立場，陳述其被害之經過，另證人劉秀滿、劉昆明、劉
    秀麗則係立於現場目擊證人之立場，陳述其當時目擊之經過
    ，衡情檢察官自無以不當方法而為取供之必要，益徵證人即
    告訴人、劉秀滿、劉昆明、劉秀麗於偵查中所為陳述並無顯
    不可信之情況，依刑事訴訟法第159 條之1 第2 項規定，其
    於偵查中之陳述，自得為本案之證據。是辯護人辯稱：上開
    證人於偵查中之陳述為審判外之陳述，且未經被告交互詰問
    ，認無證據能力等語，顯有誤會，尚不足採。
四、本件認定事實所引用之卷證資料（除前開被告及其辯護人有
    爭執之部分外），並無證據證明係公務員違背法定程序所取
    得，又被告以外之人於審判外之陳述，經核並無非出於自由
    意願而為陳述或遭違法取證及顯有不可信之情況，再卷內之
    文書證據，亦無刑事訴訟法第159 條之4 之顯有不可信之情
    況與不得作為證據之情形，且被告劉得福及其辯護人迄本院
    言詞辯論終結前均未聲明異議，依刑事訴訟法第159 條至15
    9 條之5 之規定，均有證據能力，合先敘明。
貳、實體方面：
一、訊據被告固坦承於前揭時、地，與告訴人發生爭執之情，惟
    矢口否認有何恐嚇之犯行，辯稱：當時係告訴人先攻擊伊，
    伊才拿刮油漆用之鏟子反抗，伊不是拿菜刀，亦未出言恐嚇
    告訴人云云。其辯護人辯稱：告訴人於審理時指稱被告持刀
    砍殺其至少7 次以上之情，顯然與其他在場之證人證述不符
    ，況依告訴人指訴之情節，當時被告之太太、兒子拉住被告
    ，另3 人拉住告訴人，現場至少有7 人在場，苟被告確有持
    刀砍殺告訴人，應會導致在場之人受傷，然在場之人，除告
    訴人因車禍受傷外，並無他人受傷，亦徵告訴人之指訴與事
    實不符，雖證人劉秀滿、林秀珍證稱被告有持刀之行為，然
    渠等所述之被告揮刀次數及與告訴人相距之距離均與告訴人
    之指訴不符，益見告訴人之指訴不足採信。又其他在場之證
    人雖均證稱被告當時有持刀，但因被告與上開證人因母親遺
    產而有涉訟，且感情不睦，是其所為陳述之可信性亦有疑問
    ，難以採信等語。惟查：
  (一)上揭犯罪事實，業據證人即告訴人於警詢、偵查及本院審理
    時指訴綦詳，核與證人林秀珍於警詢及本院審理時、證人劉
    秀滿於警詢、偵查及本院審理時、證人劉秀麗、劉昆明於警
    詢及偵查中證述之情節大致相符，且有告訴人因畏懼被告持
    刀及口出惡言之恐嚇行為而退後逃離被告住處，於道路上遭
    車輛撞擊而受有左前臂挫傷6 公分傷害之診斷證明書1 紙、
    被告住處之現場照片4 幀在卷可佐，足認告訴人指訴遭被告
    持刀及口出惡言恐嚇之情，尚非無據，堪以採信。
  (二)被告雖辯稱：當時係持刮油漆用之鏟子，並未持刀，亦未向
    告訴人稱：「我今天一定要讓你死」云云。惟觀諸證人即告
    訴人於警詢時指稱：我哥哥（即被告）聽完我說你為何私吞
    媽媽的喪葬費用後，便衝進去廚房正手拿取菜刀，從廚房衝
    出客廳正手拿取菜刀欲砍殺我。……我隨即問哥哥劉得福說
    ：你敢拿刀子砍我。哥哥劉得福便回話說：我要刀子砍你，
    我怕你嗎？我要殺死你。我聽完哥哥劉得福的話後，便往外
    頭跑，哥哥劉得福又隨即往我身上砍來，……我繼續往馬路
    上衝去，剛好1 台休旅車經過，車子的前頭撞上我的人身，
    ……我立即報警110 ，請警方前來處理等語（見偵查卷第8
    頁反面），復於偵查中證稱：99年9 月19日21時許，我去三
    峽鎮（現已改制為新北市三峽區○○○路184 號我爸媽的住
    處，我媽媽剛出殯完畢，劉得福把喪葬費自己拿去花，我媽
    媽的保險費也都拿走，我跟劉得福說，喪葬不能拿去自己用
    ，他聽了不高興，他馬上衝去廚房拿刀子出來要追殺我，…
    …嘴巴一直說「我今天一定要讓你死」，我一直閃他，退到
    馬路，害我被車撞。……（問：當天你是否有被劉得福砍到
    ？）沒有等語（見偵查卷第49頁），並稱：（問：劉得福拿
    刀子揮打你時，口中是否有講什麼？）他說「今天一定要讓
    你死」。……（問：聽完的感覺？）我聽了很害怕。……（
    問：當天劉得福拿何物揮砍你？）菜刀。（問：提示扣案物
    〈即被告於偵查中庭呈扣案之刮油漆用的鏟子〉劉得福是否
    拿此物砍你？）不是，這是刮油漆用的鏟子，不是菜刀，我
    確定他不是拿此物，他是拿菜刀等語（見偵查卷第72頁），
    又於本院審理時具證稱：（問：民國99年9 月19日日晚上9
    時左右，你人在何處？）新北市○○區○○路184 號。（問
    ：當晚被告劉得福是否在現場？）是。（問：當晚劉得福是
    否有何任何人發生爭執？）有。（問：請說明發生爭執的原
    因？）原因就是我媽媽的喪葬費白包的事情。被告劉得福只
    要有拿到白包的錢，都拿去花用，我跟他說這是要辦喪葬費
    的，他聽了就生氣說「我都不要拿了啦」，就衝進廚房拿菜
    刀說「今天絕對要給你死，我都不要拿了」，一直追殺我，
    我跟我姊夫一直閃躲，閃到外頭去的時候，我就被一台WISH
    休旅車速度開很快，在路口撞到我，我就說「有人殺人了」
    ，司機看到拿菜刀也趕快開走，當時我有向檳榔攤調閱監視
    錄影帶，我趕快報警。（問：爭執發生以後，被告劉得福有
    採取什麼動作？）我和劉得福在客廳口頭發生爭執之後，劉
    得福就到後面的廚房拿菜刀，衝出來要追殺我。（問：劉得
    福出來以後，當時說了什麼話？）「今天絕對要給你死」。
    ……（問：你是面對還是背對劉得福往外跑？）……我是一
    邊看著劉得福，一邊倒退方式跑。……（問：你被車撞倒以
    後劉得福此時是否有繼續追你？）當時劉得福的太太及兒子
    就把他拉進去屋內了，所以我可以在外頭報警等語（見本院
    卷第85、86頁反面、87頁），可知告訴人迭於警詢、偵查及
    本院審理時均明確指證當日於被告發生口角爭執後，被告隨
    即進入廚房拿取菜刀，再返回客廳持刀對其揮舞及恫稱：「
    我今天一定要讓你死」之語，而告訴人見狀隨即逃至住處外
    之騎樓，被告又追上前，告訴人即退至馬路，因而遭車輛撞
    傷等情明確。
  (三)再觀諸當時在場之人所證述之內容：
  1.證人林秀珍於警詢時證稱：當時我從廚房剛走出來，劉得福
    從客廳衝進去廚房，劉得福隨即手持1 把菜刀衝出來，劉得
    福的兒子劉韋辰便上前攔住他父親劉得福，……劉得福隨即
    手持菜刀砍向劉志明，劉志明為了要閃避劉得福的菜刀而跑
    到馬路上，剛好有1 部自小客車經過而撞上了劉志明等語（
    見偵查卷第12頁反面），再於本院審理時具結證稱：（問：
    我是問你有沒有看到劉得福與誰吵架？）我沒有看到，我不
    知道，我只是看到劉得福進去廚房拿菜刀出來。（問：當時
    你人是否在廚房？）是，我在廚房整理剩菜。（問：你是否
    有看到被告劉得福拿菜刀然後出去？）是。（問：你是否有
    跟出去？）有，我有喊快跑，志明。因為當時劉志明有拿著
    酒瓶，劉得福衝出去的時候，劉志明剛好站在劉得福的前面
    。（問：你是否聽得到外面在說什麼？）我聽得到。他們在
    對我媽媽的帳單。……（問：劉得福與劉志明為何吵架？）
    我沒有聽得很清楚，只有聽到大概是白包的錢他要全部拿走
    。（問：劉得福進拿菜刀出去的時候，是否有說什麼話？）
    「這下子要給你死」。（問：菜刀拿在哪隻手？）我看到右
    手拿菜刀。……（問：劉得福說「這下要給你死」，當時劉
    志明的反應？）劉志明就跑出去，然後打電話報警。……（
    問：劉得福從廚房拿刀出來以後，他是否有拿刀殺劉志明？
    ）沒有殺，只有拿在手上，一邊說「這下要給你死」這樣。
    （問：當時劉志明是否就往外跑了？）是。……（問：〈請
    求提示扣案菜刀及油漆刮刀。審判長提示上開證物予證人閱
    覽。〉請辨認劉得福當時拿的是哪種刀子？）不是刮油漆的
    刀，而是這支菜刀的樣式，但是我不知道是否是這支等語（
    見本院卷第81、82、84頁）。
  2.證人劉秀滿於警詢時證稱：（問：你能否詳細說明於民國99
    年9 月19日晚間21時9 分許，在三峽鎮〈現已改制為新北市
    三峽區○○○路184 號，有關劉得福持刀揚言要殺死劉志明
    的現場狀況為何？）那時我跟我妹妹劉秀麗一同在客廳裡看
    奠儀費的明細表內容，……劉得福對禮金簿內的某些名單上
    名字的金額應該歸屬於他的，那劉志明說劉得福所說的關於
    禮金簿內的某些名單上名字的金額應該歸屬於他一詞認為不
    應該是如此。劉志明向劉得福說：好。你說那些是你的，那
    我要去查證（當時劉得福與劉志明兩人講話的音量有稍微大
    了一點），……然後在繼續看禮金簿的內容，劉志明又因禮
    金簿的內容向劉得福：好，你敢說那些人先的紅白包是你跟
    的（臺語發音），劉得福便生氣並大聲地說：好啦！那些錢
    我都不要了（臺語發音），劉得福將禮金簿丟下，隨即衝進
    廚房，劉志明看到劉得福衝進廚房，劉志明便轉身往外跑，
    當劉得福從廚房出來時，右手裡握有1 把菜刀，當時劉得福
    的兒子劉韋辰有出面阻止其父親劉得福的握刀舉乘，劉韋辰
    因阻止父親劉得福而兩人有一瞬間跌坐在地，但兩人隨即又
    起身。劉韋辰有阻止到父親劉得福，劉得福在起身後右手仍
    握有菜刀，並大聲說：我今天一定要讓劉志明死。劉志明見
    劉得福衝進廚房的同時，隨即轉身跑向外面，又隨即回客廳
    同時手上握有米酒瓶，劉得福握刀往劉志明的方向砍去，劉
    志明往地上丟下酒瓶並往外跑，劉志明往外跑的同時撞上有
    1 部自小客車的引擎蓋上，從引擎上滾到地上。劉得福看到
    劉志明被車撞到的情況後，隨即對在場的我們姊妹說：你們
    都一樣，我一個人要對付你們十來人（臺語發音）。反正我
    的兒子都已經長大了（臺語發音）。劉秀麗向劉得福說，你
    這樣要怎麼教育妻小，之後，劉得福就把手上握有的菜刀斜
    斜地往地上丟去。之後警方就趕到現場了。（問：劉得福有
    無砍殺到劉志明身體的任何一個部位？）沒有等語（見偵查
    卷第13頁反面、14頁）及於偵查中具結證稱：（問：99年9
    月19日21時，在三峽鎮〈現已改制為新北市三峽區○○○路
    184 號你父母家發生何事？）當天我媽媽出殯完畢，我媽媽
    生前有存一些錢，媽媽的喪葬費就用他的有款，收的奠儀費
    要退給各自的親友。大家在討論奠儀費要退給何人，劉志明
    與劉得福就發生爭執。後來劉得福時生氣就衝到廚房要拿刀
    子出來，當時劉得福的兒子剛好在廚房，他要阻止他衝出來
    ，我看到他兒子把劉得福拉著，他跌倒後，他又起來，就揮
    砍劉志明，劉志明看到他有作勢要拿刀子出來揮刀砍他，劉
    志明往外面跑，跑到馬路時剛好被車子撞到，他後來就報警
    ，當時我們3 姊妹都有場。（問：劉得福是否有砍到劉志明
    ？）沒有。他只有揮刀。……他拿刀揮時，他還對劉志明用
    臺語說「我今天一定要讓你死」等語（見偵查卷第49、50頁
    ），並於本院審理時具結證稱：9 月19日是我母親出殯告別
    式那天，告別式才做完約8 點多，依照臺灣習俗，燒完紙錢
    、紙厝後，大家回到我們大同路184 號的家，當時因為事情
    辦完了，我媽媽死的時候身上有留一些現金，所以說我媽媽
    死後，就用我媽媽的錢來辦理他的後事，都沒有讓子女出錢
    。當天燒完紙錢、紙厝以後，回到家裡，我與我小妹劉秀麗
    、劉志明、劉得福，我們四個人，我坐在中間，劉志明站在
    我的右邊，劉得福坐在我的左邊，劉秀麗在我的前面，當時
    我和劉得福在看奠儀的那本收金禮簿，因為當時我們是說家
    裡所收的錢，親戚或是鄰居所包的奠儀就是屬於花在我媽媽
    喪事上面，但是兄弟他們個人收的，只是他們的親戚或他們
    朋友的奠儀費，雖然寫在簿子上面，但是看是誰的就退還給
    他們兄弟。當天事情辦完了以後，我兩個弟弟，劉志明在右
    邊，劉得福在左邊與我小妹劉秀麗都在看禮金簿，看誰的就
    退歸給誰，劉得福當時就說，這是誰的，劉志明就說，不要
    說很多，重點是你的就你的，不是，就不要說，看了簿子好
    幾頁，就是為了這個事情發生爭執，發生爭執以後，劉得福
    就生氣了，感覺有點惱羞成怒，當時我在中間，右邊是劉志
    明，左邊是劉得福，劉得福後來把禮金簿拿起來往地上摔，
    一邊說「我都不要了啦。」結果就衝進去廚房拿菜刀，劉志
    明看到劉得福衝進廚房拿菜刀，就趕快跑到我們家門口的外
    面去，就是往外跑並且撿了1 個類似米酒瓶的空瓶子，當時
    劉得福衝進廚房拿了菜刀出來，劉得福的兒子劉韋辰在廚房
    的地方看到他爸爸劉得福拿菜刀，就攔住劉得福，感覺上是
    不讓他爸爸劉得福出來，後來劉韋辰及劉得福在客廳門那裡
    跌倒，劉得福起身後右手舉著菜刀，並且用台語對著劉志明
    說「今天絕對要給你死」，當時劉志明站在大門外，劉得福
    當時在客廳。（問：請說膽當天現場人員位置情形？）當時
    劉韋辰拉住劉得福，位置是在房間與客廳中間的門檻，是較
    靠近客廳裡面的地方，劉志明當時距離劉得福蠻遠的，劉得
    福高舉著菜刀追出去，劉韋辰拉劉得福，但是拉不住，劉得
    福跌倒，跌倒以後爬起來高舉菜刀又追出去一邊說「今天絕
    對要給你死」，劉志明看到劉得福這個樣子，就出去撿了1
    個酒瓶，像是要抵制劉得福，當時劉昆明一直在劉志明旁邊
    護劉志明往外跑，怕發生危險，劉得福有追劉志明，追到家
    門口大馬路紅綠燈的地方，當時剛好是紅燈，車子有停了一
    下，剛好有被車子撞，我轉頭去看的時候，剛好看到劉志明
    撞到車子引擎蓋，然後再彈出來到檳榔攤前，後來劉志明站
    在那個地方打電話報警。（問：當時劉得福拿刀追砍劉志明
    時，距離劉志明多遠的位置？）距離很近，劉得福拿菜刀砍
    劉志明，沒有砍到，應該約少於7 、80公分。後來劉志明打
    電話報警，來了3 個警察。……我看劉志明被車子撞到再彈
    回來，當時劉得福的刀子已經丟掉。（問：當時劉得福是否
    有再上前靠近劉志明？）當時沒有，刀子已經丟了，那就沒
    有了。……（問：案發現場的房子裡頭的格局？）傳統長條
    型的房子，廚房在最裡面，再來是餐廳，再來是我媽媽的房
    間，再來是客廳，再來是騎樓，然後大馬路。（問：客廳是
    否在這些格局當中最大？）是，但是也沒有多大。（問：〈
    請求提示偵查卷第21頁照片編號2 ，審判長提示上開卷證予
    證人閱覽〉當時你看到劉得福進入廚房拿菜刀的位置，是否
    就是在偵查卷第21頁照片編號2 所示的小拱門處？）是，就
    是客廳與餐廳中間的出入口拱門下，劉韋辰在這個地方拉住
    劉得福，後來就跌倒。（問：劉得福再出來的時候，是否已
    經在客廳？），在客廳的一半。（問：劉得福在客廳一半的
    時候，劉志明是否已經拿酒瓶過來了？）當時劉志明拿酒瓶
    在大門口進來一點點的地方。（問：當時劉得福與劉志明的
    距離是否就像你與檢察官現在的距離？）差不多。（問：當
    時是否劉得福拿刀，劉志明拿酒瓶？）劉志明要抵制劉得福
    。（問：當時是否是劉得福先說「今天一定要給你死」？）
    是劉得福先講，我不曉得為什麼劉得福會這麼衝動。……（
    問：劉得福有動作的時候，劉志明是否馬上也有反應的動作
    ？）劉得福衝進去拿菜刀，劉志明馬上趕快往外跑，後來拿
    了1 個酒瓶。（問：劉得福手拿刀並說「今天一定要給你死
    」，劉志明手拿酒瓶，雙方對峙時即劉得福說這句話的當下
    ，劉志明是什麼樣的反應？）劉志明看到劉得福往前，劉志
    明是要往後跑的。（問：劉志明往後跑後的位置？）就是騎
    樓了。……（問：你看到的情形不是看到劉得福從地上隨便
    拿起的，而是到廚房拿的刀子，是否如此？）是，拿大支剁
    肉的菜刀。（問：你是否知道何人報警？）我轉過頭去看，
    劉志明被車子撞又彈回來，他就馬上拿手機報案，不曉得是
    說他哥哥還是有人要殺他這樣子。我是看到劉志明打電話報
    警等語（見本院卷第74頁反面至77、79頁）。
  3.證人劉秀麗於警詢時證稱：我當時在客廳，我哥哥劉得福告
    知我與劉秀滿哪部分奠儀費是他本人友人包的，那些奠儀費
    要給他。劉志明見狀便上前向劉得福說那些你剛剛說的親戚
    的名字，都是母親生前有跟紅白包的親戚，那些奠儀費為何
    你敢說是你跟的。我哥哥劉得福回答劉志明說：是啊！劉志
    明向劉得福說：你胡說。兩人因此講話的音量越來越大，我
    勸人講話的音量及口氣好一點。我哥哥劉得福向劉志明說我
    要你死，劉得福便直衝進廚房拿菜刀，劉得福的兒子劉韋辰
    見父親劉得福說要進廚房拿菜刀，劉韋辰一路從廚房到客廳
    阻擋父親劉得福的持刀行為。我大聲向劉得福說你這樣會傷
    害你兒子劉韋辰，韋辰會受傷，你這樣是要怎麼教育妻兒，
    劉得福可能聽我的勸，便將菜刀往地上擲去。我有看到劉志
    明被自小客車撞到的那一幕。之後不久警方便到場了。（問
    ：劉得福有無砍殺到劉志明身體的任何一個部位？）沒有等
    語（見偵查卷第15頁反面）及於偵查中具結證稱：（問：99
    年9 月19日21時，在三峽鎮〈現已改制為新北市三峽區○○
    ○路184 號你父母家發生何事？）因為奠儀費的問題，劉志
    明與劉得福有爭吵。（問：除了爭吵是否有毆打？）有，他
    們口語不合，我看到劉得福進去廚房拿菜刀衝出來，劉志明
    就趕快跑，我趕快跟我先生（即證人劉昆明）說，我有看到
    劉韋辰在廚房手拉著劉得福，阻止他，劉志明看到劉得福拿
    菜刀，他就出來找東西要反擊他，然後就被車撞。（問：是
    否有聽到劉得福罵什麼話？）他有說「要讓你死」。（問：
    是否有看到劉得福拿武器追劉志明？）有，我看到他拿菜刀
    ？）。（問：是否有看到劉得福手拿的武器？）有。（問：
    提示扣押物〈即被告於偵查中庭呈扣案之刮油漆用的鏟子〉
    當天是否有看到劉得福拿此物？）他拿的不是這個東西，我
    確定他拿的是菜刀，不是這個扣押物，這是劉得福做水電工
    程的工具。當天是否有聽到劉得福對劉志明說「要讓你死」
    ？）有等語相符（見偵查卷第67、68頁）。
  4.證人劉昆明於警詢時證稱：剛開始劉得福與劉志明在三峽鎮
    （現已改制為新北市三峽區○○○路184 號的客廳內在討論
    母親白包的問題，漸漸劉得福與劉志明談得越來越不愉快，
    我見情況不太對，我便拉著劉志明走出客廳到騎樓下。當我
    拉劉志明到騎樓下後欲回頭往客廳看時，劉得福已經手持菜
    刀要往我與劉志明的向方砍來。我見狀不對我便往外跑，而
    我的左眼角撞到棚子的柱子，也跌倒在地。劉志明也往外（
    大同路的馬路上）跑，就在劉志明往外跑的同時，剛好有1
    部白色自小客車撞到了劉志明。劉志明與該部白色自小客車
    的前車頭撞擊後，劉志明全身順勢翻趴到引擎蓋再到擋風玻
    璃上。（問：劉得福是如何持刀向劉志明揮砍？）我只知道
    當我看到劉得福持刀向我與劉志明的方向砍來時，我便立即
    跑開閃避等語（見偵查卷第17頁反面）及於偵查中具結證稱
    ：（問：99年9 月19日21時，在三峽鎮〈現已改制為新北市
    三峽區○○○路184 號發生何事？）當天是我（筆錄誤繕為
    是否）丈母娘出殯的日子，後來劉志明與劉得福因為奠儀費
    發生爭執。後來我把劉志明拉到外面，劉得福就突然到廚房
    拿1 把菜刀出來，我與劉志明都趕快跑，劉志明跑出去時被
    車子撞到。（問：是否有看到劉得福到廚房拿菜刀？）我看
    到時，他已經拿菜刀出來了。……（問：是否有看到劉得福
    確實有拿菜刀？）有。（問：是否確定是菜刀？）確定之菜
    刀。……（問：提示扣案物鏟子1 支，劉得福當時是否拿此
    物？）不是，這不是菜刀。（問：劉得福當時嘴巴是否有講
    什麼話？）我有聽到他說「讓你死」，但是我看到拿菜刀衝
    出來，我就趕快跑了等語（見偵查卷第58、59頁）。
  5.互核上開證人證述之情節，核與告訴人前揭指訴之被告持刀
    揮砍及口出惡言部分均大致相符，足徵被告當時確有衝進廚
    房取出菜刀，再返回客廳手持菜刀高舉朝被告揮舞並恫稱：
    「我今天一定要讓你死」之情無疑。
  (四)辯護人雖辯稱：告訴人指訴被告揮刀之次數與在場證人所述
    不符，且在場證人與被告涉有民事糾紛，所證亦難採信等語
    。惟按告訴人、證人之陳述有部分前後不符，或相互間有所
    歧異時，究竟何者為可採，法院仍得本其自由心證予以斟酌
    ，非謂一有不符或矛盾，即應認其全部均為不可採信；尤其
    關於行為動機、手段及結果等之細節方面，告訴人之指陳，
    難免故予誇大，證人之證言，有時亦有予渲染之可能；然其
    基本事實之陳述，若果與真實性無礙時，仍非不得與以採信
    （最高法院74年臺上字第1599號判例要旨參照）。亦即多數
    證人間就同一事實之陳述彼此稍有差異，或同一證人前後證
    言略有出入，此乃各人之記憶不清，或細節未交代清楚，或
    其描述用語不同，省略片段情節，或紀錄之詳簡有異所致，
    倘其主要陳述一致，應得採為裁判之基礎，非謂其中有一部
    分互有出入，即認全部均屬無可採取。查證人即告訴人、林
    秀珍、劉秀滿、劉秀麗、劉昆明所證述之情節，就被告揮刀
    之次數雖稍有不同，惟衡諸常情，人之記憶有限，對於瞬間
    發生之親人衝突之過程，情緒難免有所震懾，就案發過程之
    記憶或有選擇性之遺忘或對事情發生之解讀有所不同，自不
    能苛責證人事後陳述案發過程不會因驚嚇、解讀不同而有所
    歧異，惟如主要基本事實之陳述，與真實性無礙，自非不得
    與以採信。查證人即告訴人、林秀珍、劉秀滿、劉秀麗、劉
    昆明之證述就前開部分縱或有枝節末微之歧異，但其5 人就
    被告確有自廚房取出菜刀後，返回客廳持刀高舉並朝告訴人
    揮砍，同時口出惡言恫稱告訴人，告訴人隨即跑至騎樓持酒
    瓶反制，再以後退方式退至馬路而遭行經之車輛撞傷等主要
    事實前後一致，再該等證人與被告間均係兄弟姊妹或姻親關
    係，而告訴人與被告間亦僅係因母親奠儀發生爭執，並無深
    仇大恨之情，已據上開證人證述明確，是該等證人與被告既
    無怨恨，又經具結及交互詰問擔保其證詞之可信性，所為證
    言即堪採信，自足認定被告當時確有持菜刀高舉朝告訴人揮
    砍及口出惡言恫嚇之情甚明，是辯護人上開所辯，顯有誤解
    ，難信屬實。
  (五)辯護人雖又辯稱：被告及告訴人之父親劉春木於審理時已證
    稱被告並未持刀等語，惟觀諸證人劉春木於本院審理時證述
    之情節，可知證人劉春木於辯護人行主詰問時，先證稱被告
    當時係空手，並未手持菜刀，且因被告未持刀，其亦無須阻
    止被告拿菜刀之情（見本院卷第60頁），然於檢察官反詰問
    時，又改稱：被告當時係手持土木工程之工具即塗抹牆壁用
    之工具，且只有在屋內比姿勢，其就將被告擋住了云云（見
    本院卷第61頁），可知證人劉春木所證前後不一，且與上開
    在場之證人林秀珍、劉秀滿、劉秀滿、劉昆明所證述，益徵
    證人劉春木於本院審理時所證，要係臨訟迴護被告之詞，無
    足為信。至辯護人雖再辯稱：本案並非告訴人報警，而係在
    騎樓在賣檳榔之袁湘珍報警等語，然本案係告訴人於該處馬
    路遭車輛撞傷後，隨即撥打行動電話報警處理之情，業經告
    訴人證述在卷，並有新北市政府警察局勤務指揮中心受類案
    件紀錄單上之報案人所載報案電話0000000000號（即告訴人
    所使用之行動電話號碼）在卷可佐（見本院卷第45頁），足
    認本案確係由告訴人報警處理無疑，是辯護人上開辯稱，顯
    有誤會，已難採信，且辯護人又請求調閱袁湘珍所使用行動
    電話之雙向通聯紀錄，顯無必要，附此敘明。
  (六)綜上所述，被告所辯，無非飾詞圖卸之詞，均不足採。本案
    事證明確，被告犯行堪予認定，應依法論科。
二、按恐嚇罪之本質係行為人以加害生命、身體、自由、名譽、
    財產等事通知他人，使其發生畏怖心理也，所表示者須在客
    觀上一般人認為足以構成威脅，以致被恐嚇者之生活狀態陷
    於危險不安之境，即屬相當。查被告持刀揮舞並揚稱「我今
    天一定要讓你死」之語等行為，確足以使告訴人心生畏怖。
    是核被告所為，係犯刑法第305 條之恐嚇危害安全罪。被告
    先後所為持刀揮舞及出言恫嚇之行為，係於密接之時、地所
    為，各行為之獨立性薄弱，依一般社會觀念難以強行區隔，
    為接續犯，屬單純一罪。爰審酌被告不思循理性途徑處理爭
    執，僅因細故即以恣意持刀並口出惡言恐嚇告訴人即其弟劉
    志明，應予非難，兼衡及犯罪之動機、目的、手段、所造成
    之危害、迄未與告訴人達成和解及犯罪後否認犯行之態度等
    一切情狀，量處如主文所示之刑，以示懲儆。至被告持以恐
    嚇告訴人所用之刀子，並未扣案，且依證人劉秀滿於本院審
    理時證稱：我看劉志明被車子撞到再彈回來，當時劉得福的
    刀子已經丟掉等語（見本院卷第76頁），可知被告已將該支
    菜刀丟棄而滅失，自無併予宣告沒收之必要。至告訴人於本
    院準備程序時雖陳稱：其當庭提出之菜刀即係當時被告持以
    揮砍之菜刀之詞，然此為被告所否認，且與證人劉秀滿上開
    證述之情節不符，自難認告訴人於本院準備程序時所提出該
    支菜刀，係被告犯本件恐嚇犯行所用之物；另被告於偵查中
    提出之刮油漆用鏟子，亦非被告犯本件恐嚇犯行所用之物，
    亦無併予宣告沒收之必要，末此敘明。
三、公訴意旨另以被告持刀朝告訴人揮舞之行為，係犯刑法第27
    1 條第2 項、第1 項之殺人未遂罪等語，然觀諸現場目擊證
    人劉秀滿、林秀珍於警詢、偵查、本院審理時及劉昆明、劉
    秀麗於警詢、偵查中所證述之情節（詳見前述），可知被告
    雖有持刀揮舞之行為，然被告僅係持刀高舉而揮舞，其與告
    訴人間仍相隔有一定之距離，再參以告訴人當時見被告朝廚
    房衝去之時，即自行跑出該處客廳，並於騎樓處拾起酒瓶1
    支朝被告高舉反制，且於被告向前走至客廳中央時，猶能以
    後退方式向後離去，而非轉身急速逃離，顯見被告並無持刀
    殺害告訴人之犯意，否則衡諸常情，被告何以不衝上前砍向
    告訴人？益徵被告所為持刀揮舞之行為，僅在恐嚇告訴人，
    並無殺人之犯意無疑。況被告與告訴人見乃係兄弟關係，彼
    此間亦無深仇大恨，僅係因一時口角而起爭執，此經告訴人
    及在場目擊之被告及告訴人之親人劉秀滿、林秀珍、劉昆明
    、劉秀麗證述在卷，自難認被告朝告訴人持刀揮舞及口出惡
    言時，主觀上即係基於殺人之犯意。亦即，依上開事證僅足
    認定被告主觀上之認識，係基於以加害人之生命之事而恐嚇
    他人之犯意，堪認被告上開持刀揮舞之行為，僅構成刑法第
    305 條之恐嚇危害安全罪，是公訴人認被告上開行為涉有殺
    人未遂犯行，容有誤會，此外復查無其他積極證據，足認被
    告主觀上確有殺人未遂之犯意，此部分犯罪尚屬不能證明，
    惟檢察官認此部分與前開論罪部分有想像競合犯之裁判上一
    罪關係，爰不另為無罪之諭知。
據上論斷，應依刑事訴訟法第299 條第1 項前段，刑法第305 條
，刑法施行法第1 條之1 第1 項、第2 項前段，判決如主文。
本案經檢察官高智美到庭執行職務。
中    華    民    國   100    年    4     月    7     日
                  刑事第二十庭  審判長法  官  林家賢
                                      法  官  陳明偉
                                      法  官  鄧雅心
以上正本證明與原本無異。
如不服本判決應於收受判決後10日內向本院提出上訴書狀，並應
敘述具體理由。其未敘述上訴理由者，應於上訴期間屆滿後20日
內向本院補提理由書（均須按他造當事人之人數附繕本）「切勿
逕送上級法院」。
                                      書記官  王小芬
中    華    民    國   100    年    4     月    7     日
附錄本案論罪科刑法條
中華民國刑法第三百零五條
以加害生命、身體、自由、名譽、財產之事，恐嚇他人致生危害
於安全者，處二年以下有期徒刑、拘役或三百元以下罰金。